臺灣臺北地方法院民事判決
111年度勞訴字第73號
原      告  許純翎  

訴訟代理人  王瀅雅律師（法扶律師）
被      告  天機國際有限公司




法定代理人  吳柏  

上列當事人間請求給付資遣費等事件，本院於民國111 年6 月21
日言詞辯論終結，判決如下：
    主      文
被告應給付原告新臺幣肆萬伍仟玖佰伍拾陸元，及其中新臺幣肆
萬貳仟零陸拾貳元自民國一百一十一年五月二十日起，其中新臺
幣參仟捌佰玖拾肆元自民國一百一十一年六月十九日起，均至清
償日止，按年息百分之五計算之利息。
被告應提繳新臺幣陸仟貳佰貳拾伍元至原告設於勞工保險局之勞
工退休金專戶。
被告應開立離職原因記載為「勞動基準法第十四條第一項第五款
、第六款」之非自願離職證明書予原告。
原告其餘之訴駁回。
訴訟費用由被告負擔。
本判決第一項、第二項得假執行。但如被告以新臺幣伍萬貳仟壹
佰捌拾壹元為原告預供擔保，得免為假執行。
    事實及理由
壹、程序方面
一、按訴狀送達後，原告不得將原訴變更或追加他訴，但擴張或
    減縮應受判決事項之聲明者，不在此限，此觀民事訴訟法第
    255 條第1 項第3 款自明。本件原告原起訴請求：㈠被告應
    給付原告新臺幣（下同）4 萬5,657 元，及自起訴狀繕本送
    達翌日起至清償日止按年息5%計算之利息；㈡被告應提繳6,
    000 元至原告設於勞工保險局之勞工退休金專戶（下稱原告
    勞退專戶）；㈢被告應開立非自願離職證明書予原告；㈣請
    依職權宣告假執行（見本院卷第9 頁），嗣於民國111 年4
    月29日、同年6 月21日當庭更改請求為：㈠被告應給付原告
    4 萬6,214 元，及自民事準備書狀繕本最後合法送達翌日起
    至清償日止按年息5%計算之利息；㈡被告應提繳6,240 元至
    原告勞退專戶；㈢被告應開立記載勞動基準法第14條第1 項
    第5 款、第6 款事由之非自願離職證明書予原告；㈣請依職
    權宣告假執行（見本院卷第82頁），除請求給付、提繳金額
    均增加，但利息則減縮至民事準備書狀繕本送達翌日起算，
    核屬擴張及減縮應受判決事項之聲明（至記載離職事由部分
    則屬更正事實上陳述，併此敘明），揆之首開規定，自應准
    許。
二、被告經公司辦公地址所在之受僱人予以收受且為公示送達，
    均生合法送達之效力後，未於言詞辯論期日到場，核無民事
    訴訟法第386 條所列各款之情形，爰依原告之聲請，由其一
    造辯論而為判決。
貳、實體方面
一、原告主張：
　㈠其自110 年8 月1 日起受僱於被告，在被告設於臺北市○○
    區○○路0 段00號9 樓之心相印會館（下稱系爭處所）擔任
    業務，約定月薪2 萬4,000 元於次月10日以前給付，並曾因
    110 年10月家中因素須減少工作時數，與被告協商後約定該
    月以時薪每小時160 元按實際出勤時間計算薪資，該月共計
    工作64.5小時（下稱系爭勞動契約）。詎其於110 年11月1
    日前往系爭處所上班時，卻未見打卡單，更遭退出被告所設
    工作群組，經其詢問訴外人即斯時主管翁于喬，始知被告以
    其110 年10月31日未上班曠職為由終止系爭勞動契約。惟原
    告早已向林柏旭請假而非曠職，以曠職為由終止系爭勞動契
    約實與勞動基準法第12條第1 項第6 款不合，系爭勞動契約
    當繼續存在。又被告除上述違法終止系爭勞動契約外，迄未
    給付原告110 年10月薪資，實未依系爭勞動契約給付工作報
    酬，也違反勞動契約、勞動法令致損及其權益之虞，其遂以
    起訴狀繕本送達被告時為依勞動基準法第14條第1 項第5 款
    （未給付110 年10月薪資）、第6 款（違法解僱且未提繳退
    休金）終止系爭勞動契約之意思表示。
　㈡惟被告迄仍積欠下列工資、資遣費、勞工退休金等未為給付
    與提繳，原告當得請求被告給付共4 萬6,214 元、提繳勞工
    退休金及要求開立非自願離職證明書：
　⒈被告迄未給付110 年10月工資共1 萬320 元；另系爭勞動契
    約既於起訴狀繕本送達時方由原告為終止之意思表示，於送
    達被告前當繼續存在，被告竟於110 年11月1 日取走原告打
    卡單、將原告退出工作群組，更稱會找人交接工作，顯係拒
    絕受領原告提供勞務之意，應有受領勞務遲延之情事，是原
    告毋庸補服勞務，當可請求此段期間之工資，為利於計算，
    則請求被告給付110 年11月1 日至同年12月10日止工資共3
    萬2,000 元。
　⒉原告自110 年8 月1 日起至同年12月10日期間年資共4 月10
    日，月平均工資應為2 萬1,570 元，基於上述系爭勞動契約
    之終止事由，被告當應發給資遣費共3,894 元。
　⒊原告雖自110 年8 月1 日即受僱於被告，但被告遲至110 年
    8 月26日方為原告投保勞保，更未曾提繳勞工退休金，依原
    告每月月提繳工資2 萬4,000 元計算6%為1,440 元，被告應
    將110 年8 月1 日至同年12月10日期間之勞工退休金6,240
    元提繳至原告勞退專戶。
　⒋再原告既係依勞動基準法第14條第1 項第5 款、第6 款終止
    系爭勞動契約，應屬就業保險法第11條第3 項情形，原告自
    得請求被告發給開立上述離職原因之非自願離職證明書。
　㈢爰聲明第1 項依系爭勞動契約之法律關係，勞工退休金條例
    第12條規定；聲明第2 項依勞工退休金條例第6 條、第14條
    第1 項、第24條第1 項、第31條第1 項規定；聲明第3 項依
    勞動基準法第19條，就業保險法第11條第3 項等規定，提起
    本件訴訟等語。並聲明：⒈被告應給付原告4 萬6,214 元，
    及自民事準備書狀繕本最後合法送達翌日起至清償日止按年
    息5%計算之利息；⒉被告應提繳6,240 元至原告勞退專戶；
    ⒊被告應開立記載勞動基準法第14條第1 項第5 款、第6 款
    事由之非自願離職證明書予原告。
二、被告未於言詞辯論期日到場，亦未提出準備書狀作何聲明或
    陳述。
三、得心證之理由：
　㈠首查，原告主張其自110 年8 月1 日起與被告成立系爭勞動
    契約，約定以月薪2 萬4,000 元擔任業務，且於110 年10月
    協商改以時薪160 元計算實際出勤時間給付工資，發薪日為
    次月10日，嗣遭被告以110 年10月31日未上班曠職為由終止
    系爭勞動契約等事實，有LINE對話紀錄擷圖、中華民國勞資
    關係服務協會勞資爭議調解紀錄、其中國信託商業銀行帳戶
    網路銀行歷史交易明細擷圖、打卡單影本、勞工保險被保險
    人投保資料表、勞工退休金個人專戶明細資料、勞保與就保
    、健保查詢資料、勞工提繳異動資料查詢、GOOGLE查詢資料
    等附卷可稽（見本院卷第17頁至第31頁、第51頁至第64頁、
    第121 頁），是此部分事實，首堪認定。
　㈡系爭勞動契約應於111 年5 月19日，因原告以勞動基準法第
    14條第1 項第5 款、第6 款事由向被告為終止之意思表示而
    消滅：
　⒈按勞動基準法第14條第2 項固規定：「勞工依前項第1 款、
    第6 款（即雇主違反勞動契約或勞工法令，致有損害勞工權
    益之虞）規定終止勞動契約者，應自知悉其情形之日起，30
    日內為之」，以維持民事法律關係之安定性。然此一終止契
    約之形成權，並非一時性之權利，而係具有繼續性之權利，
    換言之，此一權利雖應於知悉雇主有違反勞動契約或勞工法
    令情形之日起，30日內行使，逾期行使即不生終止之效力，
    然若雇主繼續有違反勞工法令或勞動契約、致有損害勞工權
    益之虞時，勞工上揭終止契約權仍繼續發生，於雇主停止其
    違反勞工法令或勞動契約之行為前，勞工均有依法終止契約
    之形成權（最高法院92年度台上字第1779號判決要旨參照）
    。
　⒉原告主張被告係以其於110 年10月31日曠職為由終止系爭勞
    動契約乙節，有其與翁于喬間之LINE對話紀錄擷圖在卷可參
    （見本院卷第19頁至第20頁）。惟依勞動基準法第12條第1
    項第6 款規定，如以曠工為由終止勞動契約，應係繼續曠職
    3 日，抑或1 個月內曠職達6 日者方得為之。觀諸前開LINE
    對話紀錄擷圖，翁于喬於原告111 年11月1 日詢問退出群組
    事宜時，僅稱：「你在公司是嗎，你昨天有請假嗎」、「（
    原告：那我不知道現在是什麼意思）曠職論……只到10月」
    、「（原告：要開除我？）是」等內容，顯見僅因原告於11
    0 年10月31日未至辦公處所打卡上班而為終止系爭勞動契約
    之意思表示，無論原告有無先向林柏旭請假之行為，猶與前
    開規定不合，是被告所為解雇自不合法，系爭勞動契約仍繼
    續存在，爰予認定。
　⒊又被告確積欠110 年10月薪資迄未給付乙節，有原告帳戶網
    路銀行歷史交易明細擷圖存卷足考（見本院卷第23頁至第26
    頁），是伊確未依系爭勞動契約給付工作報酬，原告以此為
    由終止系爭勞動契約，應屬可採。
　⒋另被告確自110 年6 月起即欠繳勞工退休金，是被告雖申報
    原告自110 年8 月1 日至同年12月17日提繳勞工退休金，實
    無任何金額可分配至原告勞退帳戶一情，有勞動部勞工保險
    局111 年5 月17日保退二字00000000000 號函等附卷足證（
    見本院卷第115 頁），是依前開中華民國勞資關係服務協會
    勞資爭議調解紀錄與開會通知單所示（見本院卷第21頁至第
    22頁、第103 頁至第109 頁），原告於110 年11月3 日申請
    勞資爭議調解之際，固已悉被告解雇不合法、未依法提繳勞
    工退休金至其勞退專戶之事實，然於系爭勞動契約依法終止
    前，該等勞工退休金提撥一事仍不斷發生無訛。原告雖於11
    0 年12月13日方提起本件訴訟繫屬於本院一情，有其民事起
    訴狀上本院收文戳可資佐證（見本院卷第9 頁），是雖距被
    告違法解雇之日即111 年11月1 日已逾30日除斥期間，但因
    未提撥勞工退休金之情形仍持續發生，揆之前開要旨，原告
    終止系爭勞動契約之權利亦繼續發生，則原告以勞動基準法
    第14條第1 項第5 款、第6 款為由終止系爭勞動契約，自屬
    有理。又民事起訴狀繕本因送達被告登記址而遭無此人為由
    退件，被告法定代理人戶籍址則無此人實際居住等情，有本
    院送達回證、新北市政府警察局新莊分局111 年5 月13日新
    北警莊治第0000000000號函等在卷可查（見本院卷甲第33頁
    、第31頁、第111 頁至第113 頁），至系爭處所現是否正常
    營業並不清楚，同為原告於本院中自述在案（見本院卷第81
    頁），則民事起訴狀繕本既於111 年4 月29日於本院公示送
    達公告刊登（見本院卷第89頁），當於同年5 月19日發生效
    力，是系爭勞動契約應於111 年5 月19日終止，應足認定。
　㈢原告可向被告請求其110 年10月薪資、110 年11月至同年12
    月10日工資共4 萬2,062 元：
　⒈按工資應全額直接給付勞工，報酬應依約定之期限給付之，
    勞動基準法第22條第2 項前段，民法第486 條前段各有明文
    。
　⒉查被告遲未給付原告110 年10月薪資乙情，業如前述，更於
    原告110 年11月1 日欲提供勞務之際，收回其打卡單與退出
    群組，致原告無從提供勞務，伊應已受領勞務遲延，則依民
    法第487 條規定，原告要無補服勞務之義務，仍得向被告請
    求薪資至110 年5 月19日系爭勞動契約終止時止，堪可認定
    。原告係請求被告給付110 年10月至同年12月10日之工資，
    而其既僅與被告協商就110 年10月改以時薪160 元計算實際
    出勤時間給付工資，又其該月實際工時為64.5小時一節，有
    打卡單照片存卷足憑（見本院卷第27頁至第28頁），則其11
    0 年10月工資應為1 萬320 元（計算式：160 × 64.5＝10,3
    20），至110 年11月至同年12月10日工資則為3 萬1,742 元
    （24,000＋24,000÷ 31× 10≒31,742，元以下四捨五入），
    是原告應可請求被告給付110 年10月至同年12月10日積欠工
    資共4 萬2,062 元（計算式：10,320＋31,742＝42,062）。
    另其餘金額258 元，自屬無由。
　㈣原告向被告請求給付資遣費3,894 元，尚屬有據：
　⒈按勞工適用本條例之退休金制度者，適用本條例後之工作年
    資，於勞動契約依勞動基準法第11條、第13條但書、第14條
    及第20條或職業災害勞工保護法第23條、第24條規定終止時
    ，其資遣費由雇主按其工作年資，每滿1 年發給1/2 個月之
    平均工資，未滿1 年者，以比例計給；最高以發給6 個月平
    均工資為限，不適用勞動基準法第17條之規定。依前項規定
    計算之資遣費，應於終止勞動契約後30日內發給，勞工退休
    金條例第12條第1 項、第2 項同有明文。另勞工退休金條例
    所稱平均工資，係指計算事由發生之當日前6 個月內所得工
    資總額除以該期間之總日數所得之金額。工作未滿6 個月者
    ，指工作期間所得工資總額除以工作期間之總日數所得之金
    額。工資按工作日數、時數或論件計算者，其依上述方式計
    算之平均工資，如少於該期內工資總額除以實際工作日數所
    得金額60% 者，以60% 計，同觀勞工退休金條例第3 條、勞
    動基準法第2 條第4 款亦悉。
　⒉系爭勞動契約既係於111 年5 月19日終止一節，業經本院詳
    予說明如上，且原告任職時即採退休新制，揆諸前開規定，
    被告當應按其工作年資給付資遣費無誤。查原告自110 年8
    月1 日任職於被告處至111 年5 月19日工作末日之資遣年資
    為9 月19日，新制資遣基數為0.801 （計算式：【9+19÷ 31
    】÷ 12≒0.801 ），又回溯6 個月即至110 年11月20日起至
    111 年5 月19日止之平均工資應為2 萬4,000 元，是其本得
    請求被告給付1 萬9,224 元之資遣費（計算式：24,000× 0.
    801 ≒19,224，元以下均四捨五入），其僅請求自110 年8
    月1 日至同年12月10日期間之資遣費共3,894 元，當屬有理
    。
　㈤原告確可請求被告提繳勞工退休金6,225 元：
　⒈按雇主應為適用勞工退休金條例之勞工，按月提繳退休金，
    儲存於勞保局設立之勞工退休金個人專戶；雇主每月負擔之
    勞工退休金提繳率，不得低於勞工每月工資6%；雇主未依本
    條例之規定按月提繳或足額提繳勞工退休金，致勞工受有損
    害者，勞工得向雇主請求損害賠償，勞工退休金條例第6 條
    第1 項、第14條第1 項及第31條第1 項各有明文。查勞工退
    休金專戶內之本金及累積收益屬勞工所有，僅於符合同條例
    第24條第1 項所定請領退休金規定之前，不得領取。是雇主
    未依該條例之規定，按月提繳或足額提繳勞工退休金者，將
    減損勞工退休金專戶之本金及累積收益，勞工之權益受有損
    害，當得依該條例第31條第1 項規定請求損害賠償，於勞工
    尚不得請領退休金之情形，亦可請求雇主將未提繳或未足額
    提繳之金額繳納至其退休金專戶，以回復原狀，合先敘明。
　⒉原告自110 年8 月27日起至110 年12月17日止由被告以月投
    保工資2 萬4,000 元投保勞保，但被告從未提繳任何勞工退
    休金一情，有原告勞保與就保、健保資料查詢結果、勞工退
    休金個人專戶明細資料，及前揭勞動部勞工保險局111 年5
    月17日保退二字第00000000000 號函等存卷足考（見本院卷
    第54頁、第31頁、第115 頁）。以前述月提繳工資2 萬4,00
    0 元計算，被告本應每月提繳6%即1,440 元卻從未為之，是
    原告請求被告提繳110 年8 月1 日至同年12月10日勞工退休
    金金額應為6,225 元（計算式：1,440 × 4 ＋1,440 ÷ 31×
    10≒6,225 ），另其餘金額15元，尚難憑採。
　㈥開立非自願離職證明書部分：
　⒈按勞動契約終止時，勞工如請求發給服務證明書，雇主或其
    代理人不得拒絕，勞動基準法第19條定有明文。又就業保險
    法所稱非自願離職，指被保險人因投保單位關廠、遷廠、休
    業、解散、破產宣告離職；或因勞基法第11條、第13條但書
    、第14條及第20條規定各款情事之一離職；用以辦理失業認
    定、失業給付申請書之離職證明文件，則指由投保單位或直
    轄市、縣（市）主管機關發給之證明，此觀就業保險法第11
    條第3 項、第25條第3 項亦明。
　⒉查本件係因被告未依期給付工資、持續未提繳勞工退休金至
    原告勞退專戶，而經原告以勞動基準法第14條第1 項第5 款
    、第6 款事由，以起訴狀繕本送達時即110 年5 月19日終止
    系爭勞動契約，已如前述，足見系爭勞動契約終止之原因並
    非因勞工之因素所致，是原告依上開規定請求被告開立離職
    原因記載為「勞動基準法第14條第1 項第5 款、第6 款規定
    」之非自願離職證明書，應予准許。
　㈦據上，原告應得向被告請求4 萬5,956 元（計算式：42,062
    ＋3,894 ＝45,956），並得請求被告提繳6,225 元至其勞退
    專戶，及開立離職原因記載為勞動基準法第14條第1 項第5
    款、第6 款規定之非自願離職證明書，至其餘部分或逾原請
    求項目期間金額加總，則屬無據。
　㈧末按應付利息之債務，其利率未經約定，亦無法律可據者，
    週年利率為5%；又遲延之債務，以支付金錢為標的者，債權
    人得請求依法定利率計算之遲延利息，民法第203 條及第23
    3 條第1 項各有明文。復資遣費應於終止勞動契約後30日內
    給付，勞工退休金條例第12條第2 項亦有明文。又勞動基準
    法第23條第1 項、勞動基準法施行細則第9 條規定，工資之
    給付除當事人有特別約定或按月預付外，每月至少定期發給
    二次，且依勞動基準法終止勞動契約時，雇主應即結清工資
    給付勞工。本件被告應給付原告積欠工資、資遣費等上開金
    額，已如前述，並因屬有確定期限之給付，最遲自終止系爭
    勞動契約逾30日起均負遲延責任。而系爭勞動契約應已於11
    1 年5 月19日因起訴狀繕本送達而終止乙情，誠如前述，雖
    原告請求利息自民事準備書狀繕本最後合法送達翌日起算，
    惟該民事準備書狀繕本係於111 年5 月19日生合法送達效力
    而與系爭勞動契約終止日為同一日（見本院卷第89頁），則
    僅積欠工資4 萬2,062 元應立即結清，其餘資遣費3,894 元
    應於30日內即同年6 月18日前予結清即可，揆之前揭規定，
    原告主張本件被告上開應給付原告之金額，其中4 萬2,062
    元應自111 年5 月20日起，其中3,894 元應自111 年6 月19
    日起，均至清償日止，按年息5%計算之利息，亦屬有據，除
    此以外之利息請求，則屬無由。
四、綜上所述，兩造間系爭勞動契約應自110 年8 月1 日起至11
    1 年5 月19日止均存續，且係原告依勞動基準法第14條第1
    項第5 款、第6 款事由而予終止，於系爭勞動契約終止後被
    告仍積欠上述資遣費、薪資未為給付，也未提撥勞工退休金
    與開立非自願離職證明書予原告。從而，原告依系爭勞動契
    約之法律關係，勞工退休金條例第12條、第6 條、第14條第
    1 項、第24條第1 項、第31條第1 項，勞動基準法第19條，
    就業保險法第11條第3 項等規定，請求：㈠被告應給付原告
    4 萬5,956 元，及其中4 萬2,062 元應自111 年5 月20日起
    ，其中3,894 元應自111 年6 月19日起，均至清償日止，按
    年息5%計算之利息；㈡被告應提繳6,225 元至原告勞退專戶
    ；㈢被告應開立記載離職原因為勞動基準法第14條第1 項第
    5 款、第6 款規定之非自願離職證明書予原告，為有理由，
    應予准許。其逾此範圍之請求，則屬無由，應予駁回。
五、本件為勞動事件，就勞工即原告勝訴部分，依勞動事件法第
    44條第1 項、第2 項規定，依職權宣告假執行，同時宣告雇
    主即被告得供擔保而免為假執行，並酌定相當之金額。
六、本件事證已臻明確，兩造其餘之攻擊防禦方法及證據資料，
    經本院斟酌後，認均不足以影響本判決之結果，爰不一一論
    列，併此敘明。
七、訴訟費用負擔之依據：民事訴訟法第79條，並因本件原告獲
    絕大部分勝訴而僅就工資258 元、提繳勞工退休金15元部分
    敗訴，且其主張項目本得請求之金額實逾聲明總金額，僅因
    細項主張、計算式金額有別，故酌量上述情形，命被告一造
    負擔訴訟費用。
中　　華　　民　　國　 111　　年　　6 　　月　　30　　日
                  勞動法庭  法　官　黃鈺純
以上正本係照原本作成。
如對本判決上訴，須於判決送達後20日內向本院提出上訴狀。如
委任律師提起上訴者，應一併繳納上訴審裁判費。
中　　華　　民　　國　 111　　年　　6 　　月　　30　　日
                            書記官  施盈如